臺灣臺中地方法院民事判決
110年度沙簡字第523號
原      告  遠東國際商業銀行股份有限公司

法定代理人  侯金英  
訴訟代理人  林翔瑜  
            黃逸哲律師
被      告  林耀田  
            林育墩  
            林耀通  
            林世蒼  
上列當事人間請求事件，本院於民國110年10月6日言詞辯論終結
，判決如下：
    主      文
被告就附表所示土地及建物，於民國一○九年六月八日所為之遺
產分割協議之債權行為，及就附表編號1至6所示土地於民國一○
九年六月十日所為之分割繼承登記之物權行為，均應予撤銷。
被告林世蒼、林育墩就附表編號1至6，於民國一○九年六月十日
以分割繼承原因所為之所有權移轉登記應予塗銷。
被告林育墩就附表編號1、4、5，於民國一○九年十一月十六日以
贈與原因所為之所有權移轉登記應予塗銷。
訴訟費用由被告連帶負擔。
    事實及理由
一、被告均經合法通知，未於言詞辯論期日到場，核無民事訴訟
    法第386條各款所列情形，爰依原告之聲請，由其一造辯論
    而為判決。
二、原告起訴主張：被告林耀田前向原告申辦信用卡使用，其後
    未依約還款，尚積欠原告新臺幣（下同）108,793元，及其
    中103,025元自民國98年11月29日起至清償日止，按年息百
    分之20計算之利息，及按月加計百分之2之違約金未清償（
    下稱系爭債權）。又訴外人林英文（即被告林耀田父親）於
    109年5月14日死亡，遺有如附表所示土地、建物及PP3-112
    號機車1部之全部遺產（以下合稱系爭遺產，稱附表所示土
    地及建物為附表遺產），依法應由被告繼承而公同共有。經
    原告於調閱附表之土地登記謄本後，始發現被告於109年6月
    8日訂立遺產分割協議書（下稱系爭協議），將附表編號 1
    、4、5、6之遺產分割予被告林世蒼、附表編號2、3、7之遺
    產分割予被告林育墩承受，並於109年6月10日以分割繼承為
    原因辦畢所有權移轉登記完畢。被告林世蒼就附表編號1、4
    、5之土地，再於109年10月31日贈與被告林育墩，並於109
    年11月16日完成所有權移轉登記之物權行為。然而被告林耀
    田並未聲明拋棄繼承，其本應共同繼承系爭遺產，卻與其餘
    被告達成系爭協議，而將其就附表遺產之應繼分無償讓與被
    告林世蒼、林育墩承受，被告林世蒼再將附表編號1、4、5
    之土地權利，無償贈與被告並育墩，均有害及原告之系爭債
    權。爰依民法第244條規定，行使撤銷權及回復原狀等語。
    並聲明：如主文第1至3項所示。
三、被告均未於言詞辯論期日到場，亦未提出書狀為任何聲明或
    陳述。
四、得心證之理由：
  ㈠按民法第244條撤銷權，自債權人知有撤銷原因時起，1年間
    不行使，或自行為時起，經過10年而消滅，民法第245條定
    有明文。本件依原告所提出之起訴狀證物，其係於109年12
    月14日透過訴外人嘉祥財信管理股份有限公司調取附表編號
    1至6之臺中市地籍異動索引資料（見本院卷第35、37頁），
    而原告係於110年6月21日始有調閱附表所示之電子謄本資料
    ，有中華電信股份有限公司數據通信分公司函復本院所提供
    之地政電子謄本申請紀錄（見本院卷第258頁）可憑，故原
    告於110年6月7日訴請撤銷詐害債權行為及回復原狀，未逾
    民法第245條所定之1年除斥期間，合先敘明。
  ㈡原告主張其對被告林耀田有系爭債權，又訴外人林英文（即
    被告林耀田父親）於109年5月14日死亡，遺有系爭遺產，被
    告將系爭遺產分割予被告林世蒼、林育墩承受，並於109年6
    月10日以分割繼承為原因辦畢所有權移轉登記完畢，被告林
    世蒼再就附表編號1、4、5之土地，於109年10月31日贈與被
    告林育墩，並於109年11月16日完成所有權移轉登記之物權
    行為，且被告林耀田並未聲明拋棄繼承等情，有原告所提本
    院債權憑證，附表編號1至6所示土地登記謄本、異動索引、
    本院家事法庭函文、訴外人林英文戶籍謄本（除戶部分）、
    被告之戶籍謄本、繼承系統表等為證，並經本院向臺中市大
    甲地政事務所函詢，有該所提供被告辦理附表編號1至6之分
    割繼承土地登記申請書、遺產分割協議書、被告林世蒼、林
    育墩就附表編號1、4、5之土地，所辦理之贈與土地登記申
    請書、贈與移轉申請書（見本院卷第175-249頁）在卷可稽
    ，而被告均經合法通知，未於言詞辯論期日到場爭執，亦未
    提出任何書狀或證據資料以供本院審酌，依民事訴訟法第28
    0條第3項前段準用同條第1項之規定，視同自認該事實，足
    認原告所提上開證物核與其所述相符，自堪信原告此部分主
    張為真實。
  ㈢按繼承權之拋棄，係指繼承人於法定期間否認繼承對其發生
    效力之意思表示，即消滅繼承效力之單獨行為。而拋棄因繼
    承所取得之財產，係於繼承開始後，未於法定期間拋棄繼承
    權，嗣就其已繼承取得之財產予以拋棄，與拋棄繼承權之性
    質迥然有別。準此，繼承權之拋棄，固不許債權人依民法第
    244條第1項規定撤銷之。惟如繼承開始後，繼承人將繼承所
    得財產上之公同共有遺產，與他繼承人為不利於己之分割協
    議，非單純財產利益之拒絕，倘屬有害及債權之無償行為，
    債權人自得訴請撤銷（最高法院107年度台上字第453號、10
    6年度台上字第1650號判決意旨參照）。換言之，繼承權固
    為具人格法益之一身專屬權利，然於繼承人未拋棄繼承，而
    與其他繼承人對於遺產全部為公同共有時，該公同共有權已
    失其人格法益性質，而為財產上之權利，繼承人間之遺產分
    割協議，即係公同共有人間就公同共有物所為之處分行為。
    倘全部遺產協議分割歸由其他繼承人取得，對未分割取得遺
    產之該繼承人而言，形式上係無償行為，若害及債權人之債
    權實現，債權人自得提起民法第244條第1項之撤銷訴訟。經
    查，被告林耀田尚積欠原告系爭債權金額未清償，原告即為
    被告林耀田之債權人甚明，又被告林耀田既未拋棄繼承，而
    係於繼承開始後，始行拋棄其因繼承而取得之財產，揆諸前
    開說明，乃屬處分業已取得之財產上權利，倘因此而有害及
    債權人之債權，債權人自得依照民法第244條規定行使其撤
    銷權。此外，債務人如將其因繼承所得之財產上公同共有權
    ，與其他繼承人為不利於己之分割協議，不僅屬於無償行為
    ，且將使被告林耀田之財產積極減少，增加債權人求償之困
    難，此外，依原告所提之債權憑證（見本院卷第27-33頁）
    ，原告於108年對被告林耀田為強制執行，執行仍無結果，
    其復未能舉證證明其名下仍有其他足供清償本件債務之其他
    財產可供原告執行，堪認被告林耀田之上開無償行為確已害
    及原告之債權甚明依上開說明，原告依民法第244條第1項規
    定，訴請撤銷被告間就如附表遺產於109年6月8日所為遺產
    分割協議之債權行為，及於同年6月10日所為附表編號1至6
    之分割繼承移轉登記之物權行為，並將該分割繼承原因所為
    之所有權移轉登記予以塗銷，依法有據，應予准許。至系爭
    遺產中之機車部分，被告既未於系爭協議加以分割，自無庸
    加以撤銷，併予敘明。
  ㈣再按債權人依第1項或第2項之規定聲請法院撤銷時，得並聲
    請命受益人或轉得人回復原狀。但轉得人於轉得時不知有撤
    銷原因者，不在此限，民法第244條第4項亦定有明文。查被
    告林世蒼於取得附表編號1、4、5之土地遺產後，再於109年
    10月31日贈與被告林育墩，並於109年11月16日完成所有權
    移轉登記之物權行為，且被告林世蒼、林育墩均係系爭協議
    之訂立人之一，對本件系爭協議之債權行為與物權行為，有
    害及被告林耀田之債權人即原告之債權實現乙節，本早已知
    悉，從而，原告另依民法第244條第4項規定，訴請被告林世
    蒼、林育墩就附表編號1、4、5，於109年11月16日以贈與原
    因所為之所有權移轉登記應予塗銷，亦屬有據，應予准許。
五、綜上所述，原告依民法第244條第1、4項之規定，請求如主
    文第1至3項所示，為有理由，均應予以准許。
六、訴訟費用負擔之依據：民事訴訟法第78條、第85條第2項。
中　　華　　民　　國　　110 　年　　10　　月　　20　　日
                  沙鹿簡易庭   法  官  黃建都
以上為正本係照原本作成。
如對本判決上訴，須於判決送達後20日內向本院提出上訴狀（應
附繕本）。
中　　華　　民　　國　　110 　年　　10　　月　　20　　日
                               書記官     
附表：
編號 林英文遺產 系爭協議分割後，左列遺產之所有權變動情形   1 臺中市○○區○○段0000○0地號土地應有部分全部 被告林世蒼於109年10月31日，將應有部分全部賭與被告林育墩，並於109年11月16日完成登記   2 臺中市○○區○○段0000○0地號土地應有部分全部    3 臺中市○○區○○段0000○0地號土地應有部分1/5    4 臺中市○○區○○段0000地號土地應有部分2/10 被告林世蒼於109年10月31日，將應有部分全部賭與被告林育墩，並於109年11月16日完成登記   5 臺中市○○區○○段0000○0地號土地應有部分全部 被告林世蒼於109年10月31日，將應有部分全部賭與被告林育墩，並於109年11月16日完成登記   6 臺中市○○區○○段0000地號土地應有部分2911/4111    7 臺中市○○區○○路00巷00號未辦保存登記建物